【裁判字號】    99,交聲,2338
【裁判日期】    990903
【裁判案由】    聲明異議
【裁判全文】
臺灣高雄地方法院交通事件裁定        99年度交聲字第2338號
原處分機關  交通部公路總局高雄區監理所
異  議  人  甲○○
即受處分人
上列異議人即受處分人因違反道路交通管理處罰條例案件，對於
交通部公路總局高雄區監理所中華民國99年7 月28日所為之處分
（原處分案號：高監營裁字第裁80-V00000000號），聲明異議，
本院裁定如下：
    主  文
異議駁回。
    理  由
一、原處分意旨略以：異議人即受處分人甲○○（下簡稱異議人
    ）於民國98年11月30日下午3 時35分許，騎乘車牌號碼L72-
    298 號重型機車，行經屏東市○○○路、和生路口，未依機
    車應二段式左轉規定，於該路口逕行左轉，經警當場攔停舉
    發，異議人未依規定辦理結案，爰依道路交通管理處罰條例
    第48條第1 項第2 款、第63條第1 項第1 款之規定，裁處異
    議人罰鍰新臺幣（下同）900元，並記違規點數1 點等語。
二、聲明異議意旨略以：伊於上開時間，確實係由民生東路經（
    和生路）待轉區○○○○路，卻遭員警莫名攔停告知違規，
    爰依法聲明異議，請求撤銷原處分等語。
三、按汽車駕駛人轉彎時，不依標誌、標線、號誌指示者，處新
    台幣600 元以上1,800 元以下罰鍰，並記違規點數1 點，道
    路交通管理處罰條例第48條第1 項第2 款、第63條第1 項第
    1 款分別定有明文。
四、經查：
  (一)依道路交通管理處罰條例科處行政罰事件，依據公法爭議之
    舉證責任分配法則，固應先由行政機關就其業已履踐相關正
    當法程序，以及人民應受處罰之客觀違反法令行為，負證明
    之責，異議人就行政機關已為相當證明之前開事項，若主張
    欠缺主觀歸責條件或為其他抗辯，亦須就其所辯提出反證。
    惟行政機關對於前開應為舉證事項，非不得以執行查察取締
    勤務人員，依據調查人證之程序，使就親歷事實提供不可替
    代之證明方法，尤於當場舉發交通違規事件，鑑於交通違規
    事實往往驟然而現、稍縱即逝，若硬性要求舉發員警不分違
    規情節，一律必須預留證據，俾便事後提出供法院審酌，除
    有現實技術可行性之困難外，勢將大幅提高交通管理之行政
    成本，並嚴重削弱道路交通管理之行政效能，此絕非立法者
    制定道路交通管理法規之本意。
  (二)本件異議人騎乘車牌號碼L72-298 號重型機車，於前開時、
    地有未依兩段式規定左轉之違規事實，業經證人即舉發本件
    違規之取締警員乙○○到庭具結證稱：屏東市○○○路有兩
    段式左轉標誌，當日異議人係從民生東路往和生路一段方向
    行駛，異議人機車行經該路，直接左轉和生路，並沒有至待
    轉區待轉，當時的車輛不多，伊執勤的地點距離該路口約35
    公尺，時間是下午3 點，視線良好，伊不可能看錯等語明確
    （參本院卷第17頁、第18頁），並繪製當時異議人機車行駛
    方向圖及提供現場照片以供參酌（參本院卷第21頁、第23頁
    至第29頁）。本院衡酌警員係屬司法警察人員之一份子，應
    深切明白出庭作證具結後，應據實陳述之義務及如有偽證應
    受處罰之嚴重後果，且證人甲○○與異議人素昧平生，並無
    恩怨，實無捏造事實違法取締之理，本件執勤警員甲○○於
    本院訊問時，在本院告知證人具結之義務及偽證之處罰並命
    其朗讀結文，及具結後，仍明確上述之結證，是其所為證言
    ，應非虛妄。對照異議人於異議狀中自承警察攔停後，即在
    警察面前表示歉意，並道歉懺悔之情（參本院卷第5 頁），
    若非異議人確有未依規定至待轉區待轉即行左轉之違規，衡
    情自無可能有此道歉、懺悔之舉，益證證人甲○○上開所證
    真實可採，異議人空言否認未有違規行為，難認有理。是異
    議人確有如舉發違反道路交通管理事件通知單所載之違規事
    實，應可認定。
五、綜上所述，異議人確有於前揭時、地駕車未依規定二段式左
    轉之違規行為，且未依規定辦理結案。從而，原處分機關依
    道路交通管理處罰條例第48條第1 項第2 款、第63條第1 項
    第1 款及違反道路交通管理事件統一裁罰基準表等規定，裁
    處異議人罰鍰900 元，並記違規點數1 點，核無違誤，應予
    維持，本件異議人之異議為無理由，應予駁回。
據上論斷，應依道路交通案件處理辦法第19條，裁定如主文。
中    華    民    國    99    年    9     月    3     日
                  交通法庭  法  官    林揚奇
上正本證明與原本無異
如不服本裁定應於送達後5 日內向本院提出抗告狀。
中    華    民    國    99    年    9     月    6     日
                            書記官    何明昌

司法院資訊處製作；財團法人民間司法改革基金會備份。
